臺灣高等法院臺中分院刑事判決
111年度上訴字第132號
上  訴  人  
即  被  告  吳輝龍
上列上訴人因公共危險等案件，不服臺灣臺中地方法院110年度
訴字第1871號中華民國110年11月24日第一審判決（起訴案號：
臺灣臺中地方檢察署110年度偵字第12787、17297號），提起上
訴，本院判決如下：
    主    文
上訴駁回。
    犯罪事實
一、吳輝龍前因不能安全駕駛致交通危險案件，經臺灣彰化地方
    法院以106年度交簡字第2879號判決判處有期徒刑6月，如易
    科罰金，以新臺幣2000元折算1日確定，於民國108年2月28
    日在監服刑期滿執行完畢。吳輝龍竟意圖為自己不法之所有
    ，基於攜帶兇器毀壞安全設備竊盜之犯意，於110年3月21日
    下午2時17分許，駕駛車牌號碼0000-00號自用小客車（下稱
    系爭車輛），攜帶其所有客觀上足供作為兇器使用之破壞剪
    1支，前往臺中市豐原區豐勢路2段與富陽路口之工地，先以
    上開破壞剪剪開門鎖，進入工地後再剪開綑綁鋼筋之鐵條（
    毀損部分未據告訴），並將林○○所管領之鋼筋約2公噸（價
    值據林○○稱約為新臺幣《下同》4萬元）搬運上車而駛離該處
    工地，吳輝龍即以上開方式竊取鋼筋得手，並將上開破壞剪
    棄置現場。適鄭○○在該處工地從事鋼筋加工，親眼目賭吳輝
    龍前述行竊過程，乃伺機記下系爭車輛之車號並轉知林○○，
    林○○得悉上情後隨即報警處理，並為警扣得前揭破壞剪1支
    。
二、吳輝龍於110年3月25日下午，因案前往臺中市○區○○路0段00
    號之臺灣臺中地方法院刑事第二法庭應訊。迨同日下午3時3
    3分許，行經臺灣臺中地方檢察署第二辦公大樓旁之機車停
    車場，見李○所有之四分之三罩式淡藍色機車安全帽1頂（價
    值據李○稱約為2000元，下稱系爭安全帽），懸掛在車牌號
    碼00*-*16號普通重型機車之右後照鏡且無人看管，為供自
    己日後行竊物品之用，竟意圖為自己不法之所有，基於竊盜
    之犯意，將該頂安全帽徒手取走而竊取之，得手後旋駕駛系
    爭車輛離去。
三、吳輝龍復意圖為自己不法之所有，基於攜帶兇器竊盜之犯意
    ，駕駛系爭車輛搭載不知情之HOANG HAI LAM及PHAM DUY KH
    ANH（均越南籍，中文名分別為黃○○及范○○，下稱黃○○及范○
    ○，經臺灣臺中地方檢察署檢察官以110年度偵字第12787號
    為不起訴處分確定），於110年3月25日晚間7時30分許，攜
    帶其所有客觀上足供作為兇器使用之破壞剪（小）1支，前
    往臺中市○○區○○路000巷0號之工地，徒手將許○○所管領之鋼
    筋約500公斤（價值據許○○稱約為1萬元）鋼筋搬運上車，以
    此方式竊取鋼筋得手。
四、嗣因員警接獲林○○報案後，積極過濾轄區內之路口監視器及
    車行紀錄，於110年3月25日晚間發現系爭車輛之行蹤，員警
    隨即前往臺中市○○區○○路000巷0號之工地查看，察知吳輝龍
    及黃○○、范○○正在搬運鋼筋，乃通報警力支援攔查。詎吳輝
    龍明知在公眾往來之道路上闖越紅燈及逆向行駛，極易造成
    交通事故釀成重大傷亡，致生道路上人車通行往來之危險，
    詎為逃避警方依法執行攔查職務，竟基於妨害公眾往來安全
    之犯意，罔顧其他用路人車之安全，無視交通號誌標線之指
    示，於同日晚間7時44分許，駕駛系爭車輛搭載黃○○及范○○
    ，自上開工地起駛，沿臺中市神岡區豐原大道8段、豐洲路
    、堤南路、神洲路850巷等路段，以闖越多處路口紅燈及持
    續逆向等方式行駛，致生人車往來之危險。迨同日晚間7時5
    9分許，經警於臺中市豐原區國豐路1段691巷20之5號旁查獲
    吳輝龍，並起獲許○○前揭遭竊之鋼筋（已發還許○○領回）、
    系爭安全帽1頂（尚未發還），及其所有供涉犯前述竊取鋼
    筋所用之工地安全帽2頂、反光背心2件、布手套4包、布手
    套1雙，及其所有供竊取許○○鋼筋使用之破壞剪（小）1支。
五、案經林○○訴由臺中巿政府警察局豐原分局、李○訴由臺中市
    政府警察局第一分局報告臺灣臺中地方檢察署檢察官偵查起
    訴。
    理　　由
壹、證據能力取捨之意見：
一、按被告以外之人於審判外之陳述，雖不符刑事訴訟法第159
    條之1至第159條之4之規定，然經當事人於審判程序同意作
    為證據，法院審酌該言詞陳述作成時之情況，認為適當者，
    亦得為證據；當事人、代理人或辯護人於法院調查證據時，
    知有刑事訴訟法第159條第1項不得為證據之情形，而未於言
    詞辯論終結前聲明異議者，視為有前項之同意，刑事訴訟法
    第159條之5定有明文。而刑事訴訟法第159條之5立法意旨，
    在於確認當事人對於傳聞證據有處分權，得放棄反對詰問權
    ，同意或擬制同意傳聞證據可作為證據，屬於證據傳聞性之
    解除行為，如法院認為適當，不論該傳聞證據是否具備刑事
    訴訟法第159條之1至第159條之4所定情形，均容許作為證據
    ，不以未具備刑事訴訟法第159條之1至第159條之4所定情形
    為前提。此揆諸「若當事人於審判程序表明同意該等傳聞證
    據可作為證據，基於證據資料愈豐富，愈有助於真實發見之
    理念，此時，法院自可承認該傳聞證據之證據能力」立法意
    旨，係採擴大適用之立場。蓋不論是否第159條之1至第159
    條之4所定情形，抑當事人之同意，均係傳聞之例外，俱得
    為證據，僅因我國尚非採澈底之當事人進行主義，故而附加
    「適當性」之限制而已，可知其適用並不以「不符前四條之
    規定」為要件。惟如符合第159條之1第1項規定之要件而已
    得為證據者，不宜贅依第159條之5之規定認定有證據能力(
    最高法院104年度第3次刑事庭會議決議參照）。本案下列所
    引用被告以外之人於審判外陳述，並無符合刑事訴訟法第15
    9條之1第1項規定之情形，且公訴人、上訴人即被告吳輝龍
    （下稱被告）於本院依法調查上開證據之過程中，均已明瞭
    其內容而足以判斷有無刑事訴訟法第159條第1項不得為證據
    之情事，惟並未於言詞辯論終結前聲明異議，且被告更於本
    院審理時就證據能力部分表示沒有意見等語（詳參本院卷第
    77至79頁）。本院審酌上開陳述作成時之情況，並無違法取
    證之瑕疵，認以之作為證據為適當，揆諸上開規定，應具有
    證據能力。
二、復按刑事訴訟法第159條至第159條之5有關傳聞法則之規定
    ，乃對於被告以外之人於審判外之言詞或書面陳述所為之規
    範；至非供述證據之物證，或以科學、機械之方式，對於當
    時狀況所為忠實且正確之記錄，性質上並非供述證據，應無
    傳聞法則規定之適用，如該非供述證據非出於違法取得，並
    已依法踐行調查程序，即不能謂其無證據能力。本案下引之
    其他非供述證據，均與本案待證事實具有關聯性，公訴人、
    被告皆不爭執其證據能力，且無證據證明有何偽造、變造或
    公務員違法取得之情事，復經本院依法踐行調查證據程序，
    自得作為證據，而有證據能力。
貳、實體認定之依據：　　
一、上開犯罪事實，業據被告於警詢、偵訊、原審及本院坦承不
    諱（詳參偵字第12787號卷第37至43、256頁、偵字第17297
    號卷第29至35頁，原審卷第70、83頁，本院卷第81頁），核
    與證人即告訴人林○○、李○、證人即被害人許○○於警詢時證
    述前揭財物遭竊事實相符（詳參偵字第12787號卷第73至77
    、93至95頁，偵字第17297號卷第37至39頁），並經證人黃○
    ○、范○○、蘇○○（負責追緝被告之員警）於警詢及偵查中（
    詳參偵字第12787號卷第53至58、65至70、101至103、251至
    254、271至273頁）、證人鄭○○於警詢時（詳參偵字第12787
    號卷第83至87頁）證述明確，復有員警職務報告、臺中市政
    府警察局豐原分局扣押筆錄暨扣押物品目錄表、贓物認領保
    管單、扣案物品照片、監視器錄影畫面截圖、現場照片、被
    告遭逮捕現場照片、員警密錄器錄影畫面截圖、臺中市政府
    警察局舉發違反道路交通管理事件通知單影本、車輛詳細資
    料報表、車號查詢汽車車籍資料、證號查詢汽車駕駛人資料
    、普通重型機車之車號查詢機車車籍資料附卷可稽（詳參偵
    字第12787號卷第29至32、109至113、117至121、125、127
    至153、161至165、173至183、205至209、283頁，偵字第17
    297號卷第25至27、43至59頁）。足徵被告自白與事實相符
    ，應堪採信。
二、按刑法第321條第1項第3款之攜帶兇器竊盜罪，係以行為人
    攜帶兇器竊盜為其加重條件。此所謂兇器，其種類並無限制
    ，凡客觀上足對人之生命、身體、安全構成威脅，具有危險
    性之兇器均屬之，且祇須行竊時攜帶此種具有危險性之兇器
    為已足，並不以攜帶之初有行兇之意圖為必要。而剪刀在客
    觀上具有危險性，為兇器之一種，攜帶剪刀行竊，應成立加
    重竊盜罪（最高法院96年度台非字第9號刑事判決參照）。
    被告竊取鋼筋所攜帶之破壞剪，既為金屬材質製成，且末端
    尖銳，倘持以揮舞刺擊，客觀上自足以對他人生命、身體、
    安全構成威脅，參諸前揭說明，應屬具有危險性之兇器無誤
    。被告於本院審理時雖稱：扣案之2支破壞剪是我平日從事
    防水工程所使用等語（詳參本院卷第79頁），惟前揭破壞剪
    分別經被告攜往犯罪現場，即使未必於攜帶之初即有行兇意
    圖，抑或僅供防身、工作用途，仍與刑法加重竊盜罪之「攜
    帶兇器」定義相符，非可因此而為有利於被告之認定，併予
    敘明。
三、綜上所陳，本案事證已臻明確，被告上開犯行均堪認定，應
    予依法論科。
參、論罪科刑：
一、按刑法第185條第1項妨害公眾往來安全罪，係採具體危險說
    ，祇須損壞、壅塞之行為，造成公眾往來危險之狀態為已足
    ，不以全部損壞、壅塞或發生實害為必要。又所謂「致生往
    來之危險」，乃指損壞、壅塞陸路等公眾往來之設備，或以
    他法所為結果，致使人、車不能或難予往來通行，如必欲通
    行，將使人、車可能發生危險，亦即在客觀上祇須此等行為
    ，有發生公眾往來危險狀態之存在，自屬妨害交通之安全，
    即成立本罪（最高法院101年度台上字第2375號刑事判決參
    照）。而該條所規定之「他法」，係指除損壞、壅塞以外，
    其他凡足以妨害公眾往來通行之方法皆是。被告吳輝龍於犯
    罪事實四所示時、地，以駕車闖越多處路口紅燈及持續逆向
    等方式行駛，顯已足生其他車輛往來之公共危險無疑。核被
    告就犯罪事實欄ㄧ所為，係犯刑法第321條第1項第2款、第3
    款之攜帶兇器毀壞安全設備竊盜罪；就犯罪事實欄二所為，
    係犯刑法第320條第1項之竊盜罪；就犯罪事實欄三所為，係
    犯刑法第321條第1項第3款之攜帶兇器竊盜罪；就犯罪事實
    欄四所為，係犯刑法第185條第1項之妨害公眾往來安全罪。
二、被告所為上開4次犯行，犯罪時間截然可分，地點各異，犯
    罪手法及態樣未盡相符，足徵其犯意各別，行為互殊，應予
    分論併罰。
三、又按司法院釋字第775號解釋意旨，闡釋刑法第47條第1項所
    規定行為人受徒刑執行完畢，或一部之執行而赦免後，5年
    以內故意再犯有期徒刑以上之罪，雖為累犯，惟仍應依個案
    犯罪情節，具體審酌行為人犯罪之一切情狀暨所應負擔之罪
    責，裁量有無加重其刑之必要，避免一律加重致發生過苛或
    違反比例及罪刑相當原則之情形者而言（最高法院109年度
    台上字第3222號刑事判決參照）。查被告前因不能安全駕駛
    致交通危險案件，經臺灣彰化地方法院以106年度交簡字第2
    879號判決判處有期徒刑6月，如易科罰金，以新臺幣2000元
    折算1日確定，於108年2月28日在監服刑期滿執行完畢，有
    臺灣高等法院被告前案紀錄表在卷可稽。其受有期徒刑之執
    行完畢，5年內故意再犯本件法定本刑有期徒刑以上之罪，
    為刑法第47條第1項所規定之累犯。審酌被告構成累犯之前
    案罪名係不能安全駕駛致交通危險罪，其犯罪情狀與本案竊
    盜、妨害公眾往來安全之手法有異，罪質未盡相同，惟被告
    於前案執行完畢未逾3年即再犯本案，未見其有悛悔改過之
    心，足徵前案徒刑之執行難收成效，縱予加重其刑，亦無使
    其所承受之刑罰超逾其所應負擔之罪責、而違背憲法比例及
    罪刑相當原則之情形，經本院審酌上開具體情狀後，認為應
    予加重其刑。
肆、維持原判決之理由：
一、原審審理結果，認為被告涉犯攜帶兇器毀壞安全設備竊盜等
    罪之事證明確，適用刑法第185條第1項、第320條第1項、第
    321條第1項第2款、第3款、第47條第1項、第41條第1項前段
    、第51條第5款、第38條之1第1項前段、第3項、第38條第2
    項前段、刑法施行法第1條之1第1項等規定，並以行為人之
    責任為基礎，審酌被告不思以正當途徑獲取所需財物，因一
    己之私竊取他人財物，缺乏尊重他人財產權之法治觀念，迄
    今尚未與告訴人林○○、李○及被害人許○○達成和解，並賠償
    其等所受損害，及被告於公眾往來之道路上以闖越多處路口
    紅燈及持續逆向等方式行駛，影響道路之行人及車輛，危害
    公眾路權、用路安全，行為實值非難，並斟酌其犯後坦承犯
    行，於原審審理時自述為國中畢業，之前從事防水，家庭經
    濟狀況小康等一切情狀，分別量處如附表編號1至4所示之刑
    ，並就得易科罰金與不得易科罰金部分，分別定其應執行之
    刑，另就附表編號2、4之罪及其定應執行刑部分均諭知易科
    罰金之折算標準。復就沒收部分說明如下：
（一）被告於犯罪事實欄一竊得之鋼筋2公噸，雖未扣案，然既
      為其犯罪所得，且迄今亦未實際合法發還告訴人林○○，不
      因被告辯稱以低價變賣而受影響，應依刑法第38條之1第1
      項前段、第3項之規定諭知沒收，並於全部或一部不能沒
      收或不宜執行沒收時，追徵其價額。又扣案之系爭安全帽
      1頂，屬被告於犯罪事實欄二所示犯行之竊盜犯罪所得，
      尚未實際合法發還告訴人李○，應依刑法第38條之1第1項
      前段諭知沒收（原判決於附表編號2贅載追徵價額之相關
      論述）。至被告於犯罪事實欄三竊得被害人許○○所管領之
      鋼筋1批，已發還予被害人許○○，有臺中市政府警察局豐
      原分局翁子派出所贓物認領保管單1紙附卷為憑，是此部
      分之犯罪所得既已合法發還，依刑法第38條之1第5項規定
      自不予宣告沒收。
（二）扣案之破壞剪1支、工地安全帽2頂、反光背心2件、布手
      套4包、布手套1雙及破壞剪（小）1支，均為被告所有，
      且係供其為犯罪事實欄一、三犯行所用之物，業經被告供
      述在卷，爰依刑法第38條第2項前段規定宣告沒收。
二、經核原審業已詳予說明認定被告犯罪所憑證據及論述理由，
    所為認事用法均無違誤，量刑亦屬妥適。
三、被告上訴意旨略以：被告自犯罪後深感悔悟，於警詢、偵查
    及原審審理期間均坦承不諱，並配合司法調查，態度毫無保
    留，原審判決科刑過重，令被告無法接受，爰提起上訴，請
    求從輕量刑等語。
四、惟按量刑係法院就繫屬個案犯罪之整體評價，為事實審法院
    得依職權自由裁量之事項，倘其未逾越法律所規定之範圍，
    又未明顯違背正義，即不得任意指摘為違法。原判決綜核上
    情，並以行為人之責任為基礎，斟酌刑法第57條各款所列情
    狀，分別就被告4次犯行各量處如附表編號1至4所示之刑，
    不僅並未逾越公平正義之精神，客觀上亦無裁量權濫用之情
    事，難認量刑有何失當之處。且被告竊取鋼筋之數量非少，
    重量分別達到2公噸及500公斤，其恣意侵害他人財產權，所
    生危害不容小覷；原判決就被告此部分犯行依累犯規定加重
    其刑後，各量處有期徒刑8月、7月，已屬寬厚，尚無量刑過
    重之情事。被告仍執前詞指摘原審量刑不當，並據以提起本
    件上訴，為無理由，其上訴應予駁回。　　
據上論結，應依刑事訴訟法第368條，判決如主文。
本案經檢察官黃勝裕提起公訴，檢察官謝耀德到庭執行職務。
中　　華　　民　　國　　111 　年　　3 　　月　　1 　　日
          刑事第十二庭    審判長法　官  張  國  忠 
　　　　　                      法　官  陳      葳
　　　　　　　      　　　　　  法　官  高  文  崇
以上正本證明與原本無異。
妨害公眾往來安全部分得上訴。
其餘部分不得上訴。
如不服本判決應於收受送達後20日內向本院提出上訴書狀，其未
敘述上訴之理由者，並應於提起上訴後20日內向本院補提理由書
（均須按他造當事人之人數附繕本）「切勿逕送上級法院」。因
疫情而遲誤不變期間，得向法院聲請回復原狀。  
　　　　　　　　　　       　　 書記官  施  耀  婷

中　　華　　民　　國　　111 　年　　3 　　月　　1 　　日
附表 :
編號 犯罪事實 主文  1 犯罪事實欄一 吳輝龍犯攜帶兇器毀壞安全設備竊盜罪，累犯，處有期徒刑捌月。扣案之破壞剪壹支沒收；未扣案之犯罪所得鋼筋貳公噸沒收，於全部或一部不能沒收或不宜執行沒收時，追徵其價額。  2  犯罪事實欄二 吳輝龍犯竊盜罪，累犯，處有期徒刑參月，如易科罰金，以新臺幣壹仟元折算壹日。扣案之系爭安全帽壹頂沒收。  3  犯罪事實欄三 吳輝龍犯攜帶兇器竊盜罪，累犯，處有期徒刑柒月。扣案之工地安全帽貳頂、反光背心貳件、布手套肆包、布手套壹雙及破壞剪（小）壹支沒收。  4  犯罪事實欄四 吳輝龍犯妨害公眾往來安全罪，累犯，處有期徒刑肆月，如易科罰金，以新臺幣壹仟元折算壹日。